【裁判字號】    97,上訴,4354
【裁判日期】    971231
【裁判案由】    毒品危害防制條例
【裁判全文】
臺灣高等法院刑事判決                97年度上訴字第4354號
上  訴  人  臺灣臺北地方法院檢察署檢察官
被      告  甲○○
上列上訴人因被告違反毒品危害防制條例案件，不服臺灣臺北地
方法院97年度訴字第1305號，中華民國97年8月28日第一審判決
（起訴案號：臺灣臺北地方法院檢察署97年度毒偵字第1811號、
第1875號），提起上訴，本院判決如下：
    主  文
原判決撤銷。
甲○○施用第一級毒品，累犯，處有期徒刑玖月；又施用第一級
毒品，累犯，處有期徒刑玖月，扣案第一級毒品海洛因壹包（毛
重零點參貳公克，淨重零點壹貳公克）沒收銷燬之。應執行有期
徒刑壹年肆月，扣案第一級毒品海洛因壹包（毛重零點參貳公克
，淨重零點壹貳公克）沒收銷燬之。
    事  實
一、甲○○前因施用毒品，經臺灣臺北地方法院以92年度毒聲字
    第2092號裁定，移送臺灣臺北勒戒所實施觀察勒戒，於民國
    93年7月16日因無繼續施用傾向而出所，並由臺灣臺北地方
    法院檢察署檢察官以93年度毒偵緝字第136號為不起訴處分
    確定。復因施用第一毒品海洛因及第二級毒品安非他命，經
    臺灣板橋地方法院以94年度訴字第977號判決，分別判處有
    期徒刑7月、有期徒刑3月，應執行有期徒刑9月，於95年10
    月30日縮刑期滿執行完畢。
二、甲○○仍不知悔改，分別基於施用第一級毒品海洛因之犯意
    ，各於97年4月24日及同年5月18日，在臺北市萬華區○○○
    路○段148巷1號5樓住處，以將海洛因混合於水再利用注射針
    筒注射之方式，非法施用第一級毒品海洛因各乙次。嗣經臺
    灣臺北地方法院檢察署觀護人採尿送驗，及於97年5月22日
    上午10時20分許，在臺北市○○路242巷91號前被警查獲，
    扣得其持有備供施用之海洛因淨重0.12公克（毛重0.32公克
    ），循線查出前情。
三、案經臺灣臺北地方法院檢察署觀護人告發及臺北市政府警察
    局萬華分局移送臺灣臺北地方法院檢察署檢察官偵查起訴。
    理  由
一、上揭犯罪事實，業據被告甲○○於警詢、偵查及原審審理時
    坦承不諱，被告於臺北市政府警察局萬華分局所採之尿液檢
    體，經送臺灣尖端先進生技醫藥股份有限公司檢驗結果，呈
    海洛因代謝物鴉片類嗎啡之陽性反應，有上開公司之濫用藥
    物檢驗報告附卷可稽（第1875號偵查卷第42頁），扣案海洛
    因（淨重0.12公克）1包，經臺北市政府警察局萬華分局，
    以軍備局生產製造中心第二０四廠製造之煙毒品檢驗包檢驗
    結果，亦呈嗎啡、海洛因反應，有臺北市政府警察局萬華分
    局查獲涉嫌毒品危害防制條例毒品初步鑑驗報告單1紙在卷
    可參（第1875號偵查卷第14頁），被告自白核與事實相符，
    被告有於上揭時、地施用第一級毒品海洛因2次之犯行，堪
    可認定，應依法論科。
二、按被告前因施用毒品，經臺灣臺北地方法院以92年度毒聲字
    第2092號裁定，移送臺灣臺北勒戒所實施觀察勒戒，於93年
    7月16日因無繼續施用傾向而出所，並經臺灣臺北地方法院
    檢察署檢察官，以93年度毒偵緝字第136號為不起訴處分確
    定，有本院被告前案紀錄表可憑，其於觀察勒戒執行完畢後
    5年內再度施用第一級毒品海洛因，核被告所為，係犯毒品
    危害防制條例第10條第1項施用第一級毒品罪。被告施用前
    持有第一級毒品海洛因之低度行為，應為施用之高度行為所
    吸收，不另論罪。又被告二次施用第一級毒品海洛因，犯意
    各別，行為互殊，應分論併罰。又被告有事實欄所載之科刑
    及執行前案記錄，有本院被告前案紀錄表在卷可憑，被告受
    有期徒刑執行完畢後，5年以內故意再犯本案有期徒刑之罪
    ，為累犯，應依刑法第47條第1項之規定，加重其刑。被告
    於原審準備程序向受命法官陳稱：「我承認檢察官所起訴之
    犯罪事實。」（原審卷第21頁反面），原審以被告於原審準
    備程序，先就被訴事實為有罪之陳述，於經告知被告簡式審
    判程序之旨，並聽取當事人之意見後，由原審合議庭裁定由
    受命法官獨任以簡式審判程序進行審理，認定被告二次施用
    第一級毒品犯行，犯罪事證明確，並審酌被告非法施用足以
    導致精神障礙及生命危險之成癮性化學合成藥物，自制力甚
    低，所為對個人身心戕害程度，其生活狀況、品行、智識程
    度、犯罪之動機、目的、手段、所生危害及犯罪後尚能坦承
    犯行、態度良好，暨檢察官具體求刑等一切情狀，量處被告
    有期徒刑9月、9月，應執行有期徒刑1年4月，固非無見。惟
    按海洛因係屬毒品危害防制條例第2條第2項第1款所規定之
    第一級毒品，屬違禁物，應沒收銷燬之。又沒收為從刑之一
    種，應隨主刑宣告，如係數罪併罰內均有沒收之必要者，須
    於分別宣告主刑之下一併宣告沒收，再定其應執行之主從各
    刑，若僅於定執行刑時沒收，應認未經合法宣告，有最高法
    院43年臺非字第45號判例及53年臺上字第1382號判例意旨足
    資參照。原審判決未於被告所犯施用第一級毒品罪主刑下，
    為沒收之諭知，僅於定應執行刑下合併沒收，依上說明，即
    非適法。檢察官執此提起上訴，指摘原判決違法，洵屬有據
    ，自應由本院予以撤銷改判。
三、爰審酌被告多次非法施用足以導致精神障礙及生命危險之成
    癮性毒品海洛因，自制力甚低，所為對個人身心戕害程度，
    暨其生活狀況、品行、智識程度、犯罪之動機、目的、手段
    、所生危害及犯罪後尚能坦承犯行、態度良好等一切情狀，
    分別量處有期徒刑9月、有期徒刑9月，應執行有期徒刑1年4
    月，以資懲儆。扣案海洛因乙包內之海洛因（毛重0.23公克
    ，淨重0.12公克）為第一級毒品，其與外包裝袋亦難完全析
    離，依毒品危害防制條例第18條第1項前段，於第2次施用毒
    品罪項下宣告沒收銷燬之。
三、被告經合法傳喚無正當理由未到庭，爰不待其陳述逕行判決
    。
四、據上論斷，應依刑事訴訟法第369條第1項前段、第364條、
    第371條、第299條第1項前段，毒品危害防制條例第10條第1
    項、第18條第1項前段，刑法第11條前段、第47條第1項、第
    51條第5款，判決如主文。
本案經檢察官繆卓然到庭執行職務。
中    華    民    國    97    年    12    月    31    日
                  刑事第十三庭  審判長法  官  曾德水
                                      法  官  林婷立
                                      法  官  陳恆寬
以上正本證明與原本無異。
如不服本判決，應於收受送達後10日內向本院提出上訴書狀，其
未敘述上訴之理由者並得於提起上訴後10日內向本院補提理由書
（均須按他造當事人之人數附繕本）「切勿逕送上級法院」。
                                      書記官  黃家麟
中    華    民    國    98    年    1     月    6     日
附錄：本案論罪科刑法條全文
毒品危害防制條例第10條第1項
施用第一級毒品者，處6月以上5年以下有期徒刑。


司法院資訊處製作；財團法人民間司法改革基金會備份。
